【裁判字號】    91,訴,2603
【裁判日期】    920813
【裁判案由】    勞保
【裁判全文】
臺北高等行政法院判決                            九十一年度訴字第二六○三號
                              .
    原      告  甲○○
    被      告  勞工保險局
    代  表  人  廖碧英總經理.
    訴訟代理人  乙○○
                丙○○
右當事人間因勞保事件，原告不服行政院勞工委員會中華民國九十一年五月八日勞訴
字第○○○一○九四號訴願決定，提起行政訴訟。本院判決如左：
    主  文
原告之訴駁回。
訴訟費用由原告負擔。
    事  實
壹、事實概要：
    緣揮龍企業工程行被保險人鄭海文（原告之夫）以罹患骨盆腔類肉瘤復發併直腸
    侵犯，檢據申請普通疾病殘廢給付。案經被告審查，以其前因膀胱惡性腫瘤致膀
    胱切除，已於民國（以下同）八十八年十月間領取第三等級殘廢給付在案，此次
    所患於八十九年十一月三十日因類肉瘤癌手術後，旋於九十年三月四日死亡（類
    肉瘤癌與膀胱癌無關），治療期間甚短，症狀應尚未固定，不符勞工保險條例第
    五十三條規定，乃以九十年八月十五日九十保給字第六○四六五五一號書函核定
    所請殘廢給付不予給付，惟得另依規定請領死亡給付。原告不服，向勞工保險監
    理委員會（以下簡稱監理會）申請審議，亦經監理會於九十年十一月三十日以
    保監審字第三二九八號審定書審定申請審議駁回，提起訴願，仍遭駁回，遂向本
    院提起行政訴訟。
貳、兩造聲明：
一、原告聲明：
    原告未於言詞辯論期日到場，據其提出之書狀，聲明求為判決訴願決定、原審定
    及原處分均撤銷。
二、被告聲明：求為判決如主文所示。
、兩造爭點：
    本件被保險人鄭海文（原告之夫）既經財團法人奇美醫院（以下簡稱奇美醫院）
    專科主治醫師診斷成殘，被告得否以移請特約專科醫師審查之意見，就裁定症狀
    應尚未固定，而推翻奇美醫院專科主治醫師之診斷？被告以原告之夫所患於八十
    九年十一月三十日因類肉瘤癌手術後，旋於九十年三月四日死亡，治療期間甚短
    ，症狀應尚未固定，不符勞工保險條例第五十三條規定，乃核定所請殘廢給付不
    予給付，有無理由？
一、原告陳述：
    原告未於言詞辯論期日到場，據其提出之書狀，陳述如左：
１、依勞工保險條例施行細則第七十七條：「本條例第五十三條第一項及第五十四條
    第一項所稱治療終止，係指被保險人罹患之傷病，經治療後，症狀固定，再行治
    療仍不能期待其治療效果之狀態而言。」本件原告之夫因類肉瘤癌復發併直腸侵
    犯，接受後腹腔腫瘤切除及腹部會陰切除，並施以「永久性造婁術」且醫師在殘
    廢診斷書上明載治療終止殘廢日期為九十一年一月十九日，以符合上開條例之規
    定。原告之夫因癌症侵犯直腸，雖然類肉瘤癌與八十八年十月罹患之膀胱癌無關
    ，但直腸機能已完全喪失不能排便，必須施以永久性造婁術以維持生命，已符合
    勞工保險條例第五十三條第一項及同條例施行細則第七十七條之規定，被告卻一
    再以「依醫理見解」、「移請專科醫師審查，因治療時間甚短，障害症狀應尚未
    固定」等理由否准原告之夫殘廢給付之請領，是否被告依醫理見解，認定原告之
    夫的腹部會陰切除部位再生？或是被告僅憑「醫理見解」，就能否定主治醫師親
    身為病患所診斷為永久性造婁術之事實？行政程序法第九條規定：「行政機關就
    該管行政程序，應於當事人有利及不利之情形，一律注意。」被告僅依醫理見解
    ，不尊重主治醫師的專業診斷，已違背行政程序法第九條之精神。
２、被保險人殘廢與否係以保險人自設或特約醫療機構之診斷為據，乃勞工保險條例
    第五十三條所規定，原告之夫既經奇美醫院專科主治醫師診斷成殘，被告豈能以
    「移請特約專科醫師審查」之意見，就裁定症狀應尚未固定，推翻奇美醫院專科
    主治醫師的診斷，依法行政係公務員最基本的原則，行政程序法第十條：「行政
    機關行使裁量權，不得逾越法定之裁量範圍，並應符合法規授權之目的。」公務
    員的裁量權怎能擴大至能推翻勞工保險條例之規定？再說勞工保險條例及被告之
    組織法裡，並無「特約專科醫師」之法定編制與地位，其是否有法定的診斷權責
    ？請本院審酌。
３、原告之夫出院後仍持續接受放射線治療，是屬於維持性的治療並非積極性的治療
    ，專科主治醫師已於殘廢診斷書中明載治療終止日期為九十年一月十九日，以符
    合勞工保險條例施行細則第七十七條所言：經治療後，症狀固定，再行治療仍不
    能期待其治療效果之狀態而言。原告再次強調，症狀是不是固定，被告不能以「
    應」字來推論，否則裁決有違信賴保護原則。
４、依勞工保險條例第五十三條第一項規定：「被保險人因普通傷害或罹患普通疾病
    ，經治療終止後，如身體遺存障害，適合殘廢給付標準表規定之項目，並經保險
    人自設或特約醫院診斷為永久殘廢者，得按其平均月投保薪資，依同表規定之殘
    廢等級及給付標準，一次請領殘廢補助費．．．。」原告之夫已符合該法條之要
    件，依法申請勞保給付之權利應當保護，被告以推論裁量之方式否准原告之夫之
    殘廢給付申請，實有不當。為此，請判決如原告訴之聲明。
二、被告陳述：
１、按「被保險人因普通傷害或罹患普通疾病，經治療終止後，如身體遺存障害，適
    合殘廢給付標準表規定之項目，並經保險人自設或特約醫院診斷為永久殘廢者，
    得按其平均月投保薪資，依同表規定之殘廢等級及給付標準，一次請領殘廢補助
    費．．．。被保險人領取普通傷病給付期滿，或其所患普通傷病經治療一年以上
    尚未痊癒，如身體遺存障害，適合殘廢給付標準表規定之項目，並經保險人自設
    或特約醫院診斷為永不能復原者，得比照前項規定辦理。」為勞工保險條例第五
    十三條定有明文。又勞工保險條例施行細則第七十七條規定：「本條例第五十三
    條第一項及第五十四條第一項所稱治療終止，指被保險人罹患之傷病，經治療後
    ，病狀固定，再行治療仍不能期待其治療效果之狀態。」另勞工保險殘廢給付標
    準表「胸腹部臟器障害」系列附註二規定，胸腹部臟器障害等級之審定：胸腹部
    臟器機能遺存障害，須將症狀綜合衡量，永久喪失勞動能力與影響其日常生活活
    動或社會活動之狀況及需他人扶助之情形，比照精神、神經障害等級審定基本原
    則、綜合審定其等級。同系列附註三規定：胸腹部諸器官中，有二種以上器官同
    時併存障害時，須將所有症狀綜合衡量，依前述原則，綜合審定，不得按各個器
    官障害等級合併再為提高等級。
２、本件被保險人鄭海文（原告之夫）以罹患骨盆腔類肉瘤復發併直腸侵犯，檢據申
    請普通疾病殘廢給付。案經被告審查，其前因膀胱惡性腫瘤致膀胱切除，已於八
    十八年十月間領取第三等級八四○日殘廢給付，計四六二、○○○元在案，此次
    所患於八十九年十一月三十日因類肉瘤癌手術後，旋於九十年三月四日死亡，治
    療期間甚短，症狀應尚未固定，不符勞工保險條例第五十三條規定，乃核定所請
    殘廢給付不予給付，惟得另依規定請領死亡給付。原告不服，提起爭議審議及訴
    願均經駁回在案。
３、原告訴稱原告之夫既經奇美醫院專科主治醫師診斷成殘，被告豈能以移請特約專
    科醫師審查之意見，就裁定症狀應尚未固定，推翻奇美醫院專科主治醫師的診斷
    云云，惟按被告審核殘廢給付時，須就被保險人所送之殘廢診斷書及病歷資料綜
    合研判審查，前開資料之判讀涉及高度之醫學專業知識，自需借助醫師判讀相關
    資料並提供專業意見，是勞工保險局組織條例第十一條第二項明定被告得視業務
    需要聘用兼任醫師十二人至二十人。另按殘廢診斷書所載之殘廢程度，原為出具
    醫師之個人判斷意見，被告就被保險人之殘廢程度，原即得於職權範圍內依法認
    定事實，不受其提出之殘廢診斷書記載所拘束，此由勞工保險條例第二十八條、
    第五十六條及同條例施行細則第六十一條規定賦予被告於審核保險給付認有必要
    時，得調查、複檢及調閱相關病歷資料之權限即明，倘謂被告必以殘廢診斷書所
    載為審核唯一依據，則上開條文賦予被告之權限即形同具文。本件被告於審核時
    ，除就原告之夫檢附之殘廢診斷書予以審核外，另調閱原告之夫於奇美醫院就診
    病歷資料，並將相關資料送請專科醫師審查意見略以：「病患於八十九年十一月
    三十日因類肉瘤癌接受手術治療，術後未滿一年即於九十年三月四日死亡，此骨
    盆腔類肉瘤癌與八十八年十月之膀胱癌無關，並不符合殘廢給付規定，應請領死
    亡給付。」據此，原告之夫所患症狀尚未固定，不符前揭條例第五十三條之請領
    規定，被告否准所請殘廢給付，於法並無不合。
４、另查原告之夫於九十年三月四日死亡，已由原告請領三十五個月死亡給付，計五
    七七、五○○元在案，併予敘明。
５、綜上所述，原告之訴顯無理由，請判決如被告答辯之聲明。
    理  由
一、本件原告經合法通知，未於言詞辯論期日到場，核無行政訴訟法第二百十八條準
    用民事訴訟法第三百八十六條各款所列之情事，爰依被告之聲請，由其一造辯論
    而為判決，合先敘明。
二、按「被保險人因普通傷害或罹患普通疾病，經治療終止後，如身體遺存障害，適
    合殘廢給付標準表規定之項目，並經保險人自設或特約醫院診斷為永久殘廢者，
    得按其平均月投保薪資，依同表規定之殘廢等級及給付標準，一次請領殘廢補助
    費，．．．。被保險人領取普通傷病給付期滿，或其所患普通傷病經治療一年以
    上尚未痊癒，如身體遺存障害，適合殘廢給付標準表規定之項目，並經保險人自
    設或特約醫院診斷為永不能復原者，得比照前項規定辦理。」勞工保險條例第五
    十三條定有明文。又「本條例第五十三條第一項及第五十四條第一項所稱治療終
    止，指被保險人罹患之傷病，經治療後，症狀固定，再行治療仍不能期待其治療
    效果之狀態。」亦為勞工保險條例施行細則第七十七條所規定。
三、本件被保險人鄭海文（原告之夫）以罹患骨盆腔類肉瘤復發併直腸侵犯，檢據申
    請普通疾病殘廢給付。案經被告審查，以其前因膀胱惡性腫瘤致膀胱切除，已於
    八十八年十月間領取第三等級殘廢給付在案，此次所患於八十九年十一月三十日
    因類肉瘤癌手術後，旋於九十年三月四日死亡（類肉瘤癌與膀胱癌無關），治療
    期間甚短，症狀應尚未固定，不符勞工保險條例第五十三條規定，乃以九十年八
    月十五日九十保給字第六○四六五五一號書函核定所請殘廢給付不予給付，惟得
    另依規定請領死亡給付。原告不服，向監理會申請審議，亦經監理會審定申請審
    議駁回。原告不服，循序提起訴願及本件行政訴訟。
四、原告於本件行政訴訟中訴稱，原告之夫所罹患骨盆腔類肉瘤雖與膀胱癌無關，僅
    治療四個月餘，奇美醫院醫師已明白告知原告之夫的病況已無好轉的可能，放射
    線治療只是維持病人的生命，使病況不再惡化而已，且殘廢診斷書中明確記載其
    病情已無好轉之可能，治療終止日為九十年一月十九日，已符合勞工保險條例第
    五十三條及勞工保險條例施行細則第七十七條規定，被告豈能以「移請特約專科
    醫師審查」之意見，就裁定症狀應尚未固定，推翻奇美醫院專科主治醫師的診斷
    ，而以治療僅四個月餘不予給付殘廢給付，顯不適法云云。惟查：
１、被告審核殘廢給付時，須就被保險人所送之殘廢診斷書及病歷資料綜合研判審查
    ，前開資料之判讀涉及高度之醫學專業知識，自需借助醫師判讀相關資料並提供
    專業意見，是勞工保險局組織條例第十一條第二項明定被告得視業務需要聘用兼
    任醫師十二人至二十人。另按殘廢診斷書所載之殘廢程度，原為出具醫師之個人
    判斷意見，被告就被保險人之殘廢程度，原即得於職權範圍內依法認定事實，不
    受其提出之殘廢診斷書記載所拘束，此由勞工保險條例第二十八條、第五十六條
    及同條例施行細則第六十一條規定賦予被告於審核保險給付認有必要時，得調查
    、複檢及調閱相關病歷資料之權限即明，倘謂被告必以殘廢診斷書所載為審核唯
    一依據，則上開條文賦予被告之權限即形同具文。
２、本件被保險人申請勞工保險給付時檢附之奇美醫院九十年一月十九日出具之殘廢
    診斷書記載：「骨盆腔類肉瘤復發併直腸侵犯，九十年一月十九日治療終止或治
    療一年以上審定為永久不能復原。」有該診斷書影本可稽。惟被告於審核時，除
    以原告檢附之診斷書等書面資料予以審核外，另外向原告門診追蹤治療並出具殘
    廢診斷書之醫院調閱原告之相關病歷資料，並將相關資料送請專科醫師審查意見
    略以：「病患於八十九年十一月三十日因類肉瘤癌接受手術治療，術後未滿一年
    即於九十年三月四日死亡，此骨盆腔類肉瘤癌與八十八年十月之膀胱癌無關，並
    不符合殘廢給付規定，應請領死亡給付。」此有該專業醫師審查意見書影本附於
    原處分卷可稽，被告乃據專科醫師意見而核定原告所請不予給付。據此，被告之
    核定，業經徵詢特約專業醫師就醫學上觀點審查意見如前述，經核於法並無不合
    。
五、綜上所述，原告之陳詞均不可採，則被告九十年八月十五日九十保給字第六○四
    六五五一號書函核定原告之夫所請殘廢給付不予給付，惟得另依規定請領死亡給
    付之處分，暨監理會於九十年十一月三十日以保監審字第三二九八號審定書審
    定申請審議駁回，揆諸首揭規定，均無違誤，訴願決定予以維持，亦無不合。原
    告徒執前詞，訴請撤銷訴願決定、原審定及原處分，並無理由，應予駁回。
六、本件事證已臻明確，兩造其餘攻擊防禦方法與本件判決結果不生影響，故不逐一
    論述，併此敘明。
據上論結，本件原告之訴為無理由，爰依行政訴訟法第九十八條第三項前段、第二百
十八條，民事訴訟法第三百八十五條第一項前段判決如主文。
中    華    民    國      九十二      年      八      月      十三      日
                              臺 北 高 等 行 政 法 院 第 二 庭
                                    審 判 長 法    官 徐瑞晃
                                             法    官 李得灶
                                             法    官 吳慧娟
右為正本係照原本作成。
如不服本判決，應於送達後二十日內，向本院提出上訴狀並表明上訴理由，如於本判
決宣示後送達前提起上訴者，應於判決送達後二十日內補提上訴理由書（須按他造人
數附繕本）。
中    華    民    國      九十二      年      八      月      十三      日
                                             書 記 官 劉道文


司法院資訊處製作；財團法人民間司法改革基金會備份。
